臺灣高等法院臺南分院民事判決　99年度家上字第51號
上　訴　人　李鴛鴦
訴訟代理人　林瑞成　律師
被 上訴 人　李永昌
訴訟代理人　許雅芬　律師
複 代理 人　李慧千　律師
上列當事人間請求分割遺產事件，上訴人對於中華民國99年6月
17日臺灣臺南地方法院第一審判決（98年度重家訴字第4號）提
起上訴，本院於100年6月7日言詞辯論終結，茲判決如下：
    主  文
原判決廢棄。
兩造被繼承人李清溪所遺如附表之遺產（編號12及編號13除外）
，分割方法如下：如附表編號3、編號4、編號5、編號6、編號7
、編號8及編號9部分，分歸被上訴人所有；如附表所示編號1、
編號2、編號10、編號11部分，分歸上訴人所有。
第一、二審訴訟費用由上訴人負擔四分之一，餘由被上訴人負擔
。
    事   實
甲、上訴人方面：
一、聲明：(一)原判決廢棄。(二)被繼承人李清溪所遺如附表編號3
    、4、7土地分割如臺南縣歸仁地政事務所民國（下同）99年
    2月11日複丈成果圖所示 1、 1、 2由上訴人取得， 2、 4
    、 5由被上訴人取得，附表編號8由上訴人取得，附表編號
    5、6、9、11由被上訴人取得；附表編號1、2、10、12、13
    按上訴人應有部分四分之一、被上訴人應有部分四分之三保
    持共有。
    (三)第一、二審訴訟費用由被上訴人負擔。
二、陳述：除與原判決記載相同者，茲引用之外，補稱略以：
  (一)按特留分係概括存在於被繼承人之全部遺產，並非具體存在
    於各個特定標的物，故扣減權利人苟對扣減義務人行使扣減
    權，扣減之效果即已發生，其因而回復之特留分乃概括存在
    於全部遺產，並非具體存在於各個標的物（最高法院86年度
    台上字第2864號、88年度台上字第572號、91年度台上字第
    556號裁判意旨參照）。因此，上訴人既已於前案對被上訴
    人行使扣減權，扣減之效果即已發生，上訴人因前案判決而
    回復之特留分乃概括存在於全部遺產，原判決認附表編號12
    至13所示之遺產毋庸再為分割，即有未合。
  (二)附表編號3、4、5、6、7、8為建地，並無依法不得分割之情
    形，自得為原物分配，然原判決就該土地判決由被上訴人取
    得，上訴人並未分得，此有違最高法院62年台上字第2575號
    判例意旨，並違公平原則。再者，原判決附表編號9為建物
    ，無從以原物分配於兩造，宜分歸一人所有，其所坐落之土
    地即附表編號5、6土地，亦宜分歸一人所有，以盡不動產之
    利用，另附表編號8土地，面積僅21平方公尺，亦宜分歸一
    人所有。
  (三)被繼承人李清溪之遺產，除附表編號11為金錢外，其餘均為
    土地或建物，其市價與公告現值尚有差距，故本件應就各人
    分得部分之價值進行鑑定。又，共有物之分割方法，可由法
    院自由裁量，屬於法院之職權，故本件不動產之市價即屬法
    院依職權調查事項，符合民事訴訟法第447條第1項第4款「
    應依職權調查證據者」得提出新攻擊防禦方法之情形。至於
    上訴人於原審係主張以原物分配為分割方法，並未同意以補
    償方式為分割方法，自無與被上訴人就補償「金額」達成協
    議之情事，故上訴人請求鑑定系爭不動產之市價，應不受原
    審爭點協議之拘束。
三、證據：除援用原審提出者外，聲請就本件不動產進行市價鑑
    定。
乙、被上訴人方面：
一、聲明：(一)上訴駁回。(二)第二審訴訟費用由上訴人負擔。
二、陳述：除與原判決記載相同者，茲引用之外，補稱略以：
  (一)被繼承人李清溪生前已經預立遺囑，其遺囑指定附表編號1
    至8之土地及編號9建物由被上訴人取得，原審依此為判決，
    並無違誤。
  (二)上訴人援引最高法院62年台上字第275號判例，主張原審判
    決違反上開判例云云，惟民法第824條業已修正，上開判例
    亦因與修正後同條第2項第1款及第3項之規定不符，經最高
    法院99年2月23日99年度第一次民事庭會議決議不再援用。
    上訴人此一主張，並不足採。
  (三)本件無鑑定不動產價值之必要：
  1.被繼承人李清溪所遺留如附表所示存款以外之不動產價值，
    業經兩造於原審時均合意表示同意土地部分以土地公告現值
    來計算價值，房屋部分則依國稅局核定之價值來計算價值，
    此有原審筆錄記載甚明，此部分既經雙方合意同意，即有拘
    束力（民事訴訟法第447條立法理由(七)參照），上訴人於上
    訴後主張應另行鑑定價值，被上訴人不同意，並主張仍以原
    審時兩造合意之價值為準。再者，我國民事訴訟法採當事人
    進行主義，縱使遺產分割方法屬法院之裁量權，此乃基於特
    殊公益考量，惟無論法院究採何分割方案，就共有物之價值
    既經兩造合意不爭執，則是否再為鑑價，即非屬法院可依職
    權調查之事項。
  2.按遺產之分割，乃以消滅遺產公同共有關係為目的，故除被
    繼承人以遺囑禁止繼承人分割之遺產，及共同繼承人以契約
    禁止分割之遺產外，應以全部遺產整體為分割，不能以遺產
    中之各個財產為分割之對象。原審判決符合民法第823條第1
    項、第1164條、第824條第1、2、3項規定，並就以原物為分
    配時，上訴人不能按其應有部分受分配部分，命被上訴人以
    金錢補償之，其分割方式仍屬以原物分割，僅係就「不能按
    其應有部分受分配」之情形，以金錢補償。是以，上訴人要
    求鑑定系爭不動產價值，於法無據，更違反民事訴訟法第44
    7條第1項之規定。
三、證據：除援用原審提出者外，補提言詞辯論筆錄影本二份為
    證。
丙、本院依職權現場履勘。
    理   由
一、被上訴人主張：被繼承人李清溪於95年12月27日死亡，僅兩
    造為其繼承人，被繼承人遺有如附表所示之遺產，前經遺囑
    執行人姜承穎依被繼承人遺囑內容就其中不動產（如附表編
    號1至9部分分配予被上訴人、編號12、13部分分配予上訴人
    ）辦理遺囑繼承登記完畢，惟其中附表編號1至9所示不動產
    之遺囑繼承登記業經臺灣臺南地方法院96年度家訴字第42號
    判決應予塗銷確定在案，該部分並回復為公同共有繼承登記
    。為此，依民法第1164條之規定，請求就被繼承人李清溪所
    遺留如附表編號1至13所示遺產為判決分割等語。（原審判
    決如附表編號1至9所示不動產均分歸被上訴人取得，如附表
    編號10所示不動產及附表編號11所示存款均分歸上訴人取得
    ；被上訴人應補償上訴人新台幣（下同）167萬1882元）。
二、上訴人則以：上訴人已於前案對被上訴人行使「扣減權」，
    因此回復之特留分乃概括存在於全部遺產，故本件應就附表
    所示全部遺產進行分割。被上訴人訴請分割遺產，未提分割
    方案，僅以總值不足欲以現金補足，實與其主張分割遺產不
    符，應以原物分割為適當。被繼承人李清溪之遺產，除如附
    表編號11為金錢外，其餘均為土地或建物，其市價與公告現
    值尚有差距，應就該等不動產市值進行鑑定云云，資為抗辯
    。
三、按「同一順序之繼承人有數人時，按人數平均繼承」、「繼
    承人有數人時，在分割遺產前，各繼承人對於遺產全部為公
    同共有」、「繼承人得隨時請求分割遺產」，民法第1141條
    本文、第1151條及第1164條分別定有明文。是遺產之公同共
    有係以遺產之分割為其終局目的，而以公同共有關係為暫時
    之存在，本件被上訴人以遺產分割為由終止兩造間之公同共
    有關係，請求分割被繼承人李清溪之遺產，於法並無不合。
四、兩造不爭執事項：
  (一)被繼承人李清溪於95年12月27日死亡，其配偶李林金櫻、長
    女李金玉、次女李金葉及長男李燦煌均先於被繼承人死亡，
    ，該三名子女復無直系卑親屬，被繼承人李清溪之繼承人僅
    有兩造共二人。
  (二)被繼承人李清溪所遺留之遺產如附表所示。
  (三)被繼承人李清溪所遺留遺產價值（以新台幣計算）如下：
    1.臺南縣歸仁鄉○○段334-1地號土地，即重測後之臺南縣歸
      仁鄉○○○段20地號土地：123萬8885元
    2.臺南縣歸仁鄉○○段334-2地號土地，即重測後之臺南縣歸
      仁鄉○○○段19地號土地：45萬9273元。
    3.臺南縣歸仁鄉○○○段417-7地號土地：211萬4376元。
    4.臺南縣歸仁鄉○○○段417-8地號土地：207萬2386元。
    5.臺南縣歸仁鄉○○○段417-15地號土地：178萬4439元
    6.臺南縣歸仁鄉○○○段418地號土地：262萬800元。
    7.臺南縣歸仁鄉○○○段418-2地號土地：249萬4800元。
    8.臺南縣歸仁鄉○○○段418-3地號土地：52萬9200元。
    9.門牌號碼為臺南縣歸仁鄉○市村○○○路46號之臺南縣歸仁
      鄉○○○段170號建號建物：30萬7000元。
    10.門牌號碼為臺南縣歸仁鄉○市村○○路○段261巷1號之未辦
      保存登記建物：1萬800元。
    11.臺南縣歸仁鄉農會帳號0000000號之存款：43萬763元。
    12.臺南縣歸仁鄉○○段334地號土地，即重測後之臺南縣歸仁
      鄉○○○段21地號土地：69萬4848元。
    13.臺南縣歸仁鄉○○○段437地號土地：117萬4800元。
  (四)被繼承人李清溪死亡時遺有如附表所示之遺產，其生前委任
    訴外人姜承穎書立有代筆遺囑，遺囑執行人姜承穎前依被繼
    承人李清溪之遺囑內容，將如附表編號1至9不動產分歸由被
    上訴人取得，如附表編號12至13分歸上訴人取得，並辦理遺
    囑繼承登記完畢。
  (五)上訴人前以其特留分受侵害為由，訴請塗銷被上訴人就如附
    表編號1至9之不動產遺囑繼承登記，經臺灣臺南地方法院以
    96年度家訴字第42號判決上訴人勝訴確定在案，如附表編號
    1至9所示不動產已經回復為公同共有繼承登記。
  (六)上開事項，有繼承系統表，李清溪、李鴛鴦及李林金櫻戶籍
    謄本，李清溪、李金葉、李燦煌、李金玉除戶謄本、代筆遺
    囑、財政部臺灣省南區國稅局遺產稅繳納證明書、土地及建
    物登記謄本及臺灣臺南地方法院96年度家訴字第42號判決書
    附卷足參（原審卷第14至32頁，原審家調字卷第8至31頁）
    ，且為兩造所不爭執，應信為真實。
五、本件應分割之被繼承人李清溪遺產範圍如何？經查：
  1.按「遺囑人於不違反關於特留分規定之範圍內，得以遺囑自
    由處分遺產」，此為民法第1187條所明定。又「民法第1225
    條，僅規定應得特留分之人，如因被繼承人所為之遺贈，致
    其應得之數不足者，得按其不足之數由遺贈財產扣減之，並
    未認侵害特留分之遺贈為無效」、「被繼承人因遺贈或應繼
    分之指定超過其所得自由處分財產之範圍而致特留分權利人
    應得之額不足特留分時，特留分扣減權利人得對扣減義務人
    行使扣減權。是扣減權在性質上屬於物權之形成權，一經扣
    減權利人對扣減義務人行使扣減權，於『侵害特留分部分』
    即失其效力。且特留分係概括存在於被繼承人之全部遺產，
    並非具體存在於各個特定標的物，故扣減權利人苟對扣減義
    務人行使扣減權，扣減之效果即已發生，其因而回復之特留
    分乃概括存在於全部遺產，並非具體存在於各個標的物（最
    高法院58年台上字第1279號判例、91年度台上字第556號判
    決要旨參照）。準此，特留分受侵害之繼承人行使扣減權之
    效果，僅使其「受侵害之特留分部分」失其效力，至其餘未
    侵害特留分之遺贈或應繼分之指定仍為有效。
  2.經查，本件被繼承人李清溪就其所遺留之遺產已預立代筆遺
    囑為應繼分之指定（原審卷第29至30頁），就如附表編號1
    至9所示不動產分歸被上訴人取得，就如附表編號12至13所
    示不動產則分歸上訴人取得。然被繼承人李清溪生前就前開
    附表編號1至9所示不動產分由被上訴人取得之部分，因侵害
    被上訴人之特留分，業據扣減權利人（即上訴人）對扣減義
    務人（即被上訴人）行使扣減權，並經法院判決如附表1至9
    所示不動產之遺囑繼承登記應予塗銷確定在案。至於如附表
    編號12至13所示不動產指定由上訴人取得部分，既未有侵害
    特留分之情形，依前開說明，被繼承人李清溪關於該不違反
    特留分規定所為之應繼分指定行為，自屬有效。故本件被繼
    承人李清溪之遺囑執行人姜承穎前依被繼承人遺囑內容，將
    附表編號12至13所示不動產辦理遺囑繼承登記予上訴人之部
    分業已生效，由上訴人單獨取得所有權，本院自毋庸再就附
    表編號12至13所示不動產進行遺產分割。
  3.基上，本件應分割之被繼承人李清溪遺產範圍，應為附表編
    號1至11所示之不動產及存款。
六、按「繼承人得隨時請求分割遺產。但法律另有規定或契約另
    有訂定者，不在此限。」、「公同共有物分割之方法，除法
    律另有規定外，應依關於共有物分割之規定」，民法第1164
    條、第830條第2項分別定有明文。茲查，兩造均為被繼承人
    李清溪之繼承人，對如附表所示被繼承人李清溪之遺產（編
    號12及編號13除外）均為公同共有，被上訴人訴請判決為遺
    產之分割，於法有據。
七、再按當事人就其主張之爭點，經依民事訴訟法第270條之1第
    1項第3款經受命法官整理並協定簡化爭點者，應受其拘束，
    同條文第3項定有明文。上訴人於本院主張「應將如附表遺
    產中不動產部分囑託鑑定機關予以鑑定價值」云云，被上訴
    人則以「上訴人於第二審不得提出新攻擊、防禦方法」置辯
    。經查，上訴人於原審98年8月27日表明：「（被告（上訴
    人）對於原告（被上訴人）98年8月13日提出之陳報狀，被
    繼承人所遺之土地及建物分別以該狀附表所示之公告現值及
    國稅局核課之價值計算，是否已經與當事人確認？）沒有意
    見，我們同意以該狀附表所示之價值計算。」（原審卷第51
    頁），嗣上訴人於99年6月3日對於原審99年5月11日整理兩
    造不爭執事項（土地以公告價值計算，房屋以國稅局核定之
    價值），復再度明確表示「（對兩造不爭執事項）沒有意見
    」（原審卷第95頁），上訴人於原審行爭點整理時既同意「
    土地部分以土地公告現值為計算，房屋部分則依國稅局核定
    價值為準」，列為兩造不爭執事項，應受拘束，其於本院審
    理時請求「將如附表遺產中不動產部分囑託鑑定機關予以鑑
    定價值」云云，核屬新的防禦方法，於法不合，本院不予斟
    酌，合先說明。
八、末按「按繼承人得隨時請求分割遺產，民法第1164條前段定
    有明文。又共有人因共有物分割之方法不能協議解決，而提
    起請求分割共有物之訴，應由法院依民法第824條命為適當
    之分配，不受任何共有人主張之拘束，及不得以原告所主張
    分割之方法不當，遽為駁回分割共有物之訴之判決。」、「
    定共有物分割之方法，應斟酌各共有人之意願、利害關係、
    共有物之價格、利用價值及分割後各部分之經濟價值與其應
    有部分之比值是否相當而為適當之分配，始能謂為適當而公
    平。」，分別有最高法院84年度台上字第971號、94年度台
    上字第1149號判決可資參照。經查：
  (一)兩造被繼承人李清溪遺留如附表編號1至13所示全部之財產
    ，總價值共為1593萬2370元（各筆價值詳如附表所示），此
    為兩造所不爭，而被繼承人李清溪之繼承人僅有上訴人與被
    上訴人二人，亦有戶籍謄本及除戶謄本在卷足稽。茲查，被
    繼承人李清溪雖曾以遺囑為遺產之分配（如附表編號1至9不
    動產分配予被上訴人取得，如附表編號12至13分配予上訴人
    取得），惟依民法第1223條第1項第1款規定，上訴人就遺產
    應有四分之一之法定特留分，換算遺產特留分價值應為398
    萬3093元（1593萬2370元÷4＝398萬3093元）。茲依兩造被
    繼承人李清溪遺囑內容及前開分配方式計算，上訴人分得如
    附表編號12土地價值69萬4848元及編號13土地價值117萬480
    0元，總價值僅為186萬9648元（69萬4848元＋117萬4800元
    ＝186萬9648元），上訴人顯不能依其特留分比例分配，於
    法有違，因此本件遺產分割，本院並不受兩造被繼承人李清
    溪遺囑分配之拘束。
  (二)復查：
  1.兩造被繼承人李清溪雖以遺囑指定繼承，惟因違反上訴人應
    有特留分之規定，業經上訴人行使「扣減權」，並將被上訴
    人已辦理繼承登記過戶之土地回復為公同共有狀態，原審仍
    依兩造被繼承人李清溪遺囑內容為分割，並命被上訴人應補
    償上訴人167萬1882元，顯非適當之分割方法。且查公同共
    有遺產之分割，係以消滅共有為目的，上訴人上訴聲明主張
    分割後「如附表編號1、2、10、12、13按上訴人應有部分四
    分之一、被上訴人應有部分四分之三保持共有」，與上開分
    割共有物係以消滅共有為目的有違，並非妥適，因此本院重
    定適當之分割方法。
  2.被繼承人李清溪如附表所示遺產，其中編號6（即418號土地
    ）、編號7（即418之2號土地）及編號8（即418之3號土地）
    部分地上建有RC混凝土建築物（民權北路46號）及鐵皮屋；
    編號5（即417之15號土地）地上建有與民權北路46號為同一
    建號供作廚房之用平房及未保存登記之廁所及倉庫各1棟；
    編號9為建物，現為被上訴人所使用，此有原審勘驗筆錄及
    台南縣歸仁鄉地政事務所99年4月6日土地複丈成果圖在卷足
    憑（原審卷第72頁、第83頁）。本院審酌上情，認如附表編
    號3、編號4、編號5、編號6、編號7、編號8及編號9部分地
    上建有RC混凝土建築物暨連接之平房、廁所及倉庫，向為被
    上訴人所使用，此項建物與土地有不可分離之關係存在，如
    依上訴人主張予以割裂分割，部分建物將遭受拆除，顯然有
    礙建物通常之使用，此部分爰分歸予被上訴人；其餘如附表
    所示編號11係存款外，其餘編號1、2土地及編號10（係未保
    存登記之建物，坐落於編號13號土地之上），係各自獨立，
    產權清楚，此部分爰分歸予上訴人，加計先前上訴人已因遺
    囑指定分歸上訴人依繼承登記先行取得之編號12及編號13土
    地（民法第1173條參照），累計上訴人就被繼承人遺產分得
    編號1（價值123萬8885元）、編號2（價值45萬9273元）、
    編號10（價值1萬800元）、編號11（價值43萬763元）、編
    號12（價值69萬4848元）及編號13（價值117萬4800元），
    價值共為400萬9369元（123萬8885元＋45萬9273元＋1萬800
    元＋43萬763元＋69萬4848元＋117萬4800元＝400萬9369元
    ）；另被上訴人分得編號3（價值211萬4376元）、編號4（
    價值207萬2386元）、編號5（價值178萬4439元）、編號6（
    價值262萬800元）、編號7（價值249萬4800元）、編號8（
    價值52萬9200元）及編號9（價值30萬7000元），其分得價
    值共1192萬3001元（211萬4376元＋207萬2386元＋178萬443
    9元＋262萬800元＋249萬4800元＋52萬9200元＋30萬7000元
    ＝1192萬3001元），分割後兩造分得遺產價值符合民法關於
    繼承人特留分之規定（即上訴人擁有特留分四分之一）；且
    分割後產權獨立清楚，不必拆除地上之現有房屋，應屬公平
    、公正之分割方法。
九、綜上所述，被繼承人李清溪所有如附表所示之遺產，被繼承
    人李清溪生前雖以遺囑指定被上訴人繼承（如附表編號3至
    編號9部分），惟上訴人依民法第1187條、第1225條規定行
    使特留分「扣減權」（即上訴人擁有特留分四分之一）後，
    遺產應已回復為未繼承登記前之狀態（編號12及編號13除外
    ），被上訴人（擁有遺產應繼分四分之三）依民法第1164條
    之法律關係，訴請為遺產之分割，於法有據。本院審酌土地
    使用現況之一切情狀後，將如附表所示編號3、編號4、編號
    5、編號6、編號7、編號8及編號9部分分歸被上訴人所有；
    其餘編號1、編號2、編號10、編號11部分則分歸上訴人所有
    ，原審疏察，仍依兩造被繼承人李清溪遺囑內容為分割，洵
    有未洽，上訴意旨指摘原判決不當，求為廢棄改判，洵有理
    由，爰將原判決廢棄，並改判如主文第二項所示。
十、本件事證已臻明確，兩造其餘攻擊防禦方法及證據資料，核
    與本件判決結果不生影響，不予一一論述，併予敘明。
據上論結，本件上訴為有理由，依民事訴訟法第450條、第78條
判決如主文。
中    華    民    國   100    年    6     月    21    日
                  民事第二庭    審判長法  官  陳光秀
                                      法  官  莊俊華
                                      法  官  曾平杉
上為正本係照原本作成。
如不服本判決，應於收受送達後20日內向本院提出上訴書狀，其
未表明上訴理由者，應於提出上訴後20日內向本院補提出理由書
狀（均須按他造當事人之人數附繕本）上訴時應提出委任律師或
具有律師資格之人之委任狀；委任有律師資格者，另應附具律師
資格證書及釋明委任人與受任人有民事訴訟法第466條之1第1項
但書或第2項（詳附註）所定關係之釋明文書影本。如委任律師
提起上訴者，應一併繳納上訴審裁判費。
中    華    民    國   100    年    6     月    22    日
                                      書記官  葉秀珍
【附註】
民事訴訟法第466條之1：
(1)對於第二審判決上訴，上訴人應委任律師為訴訟代理人。但上
  訴人或其法定代理人具有律師資格者，不在此限。
(2)上訴人之配偶、三親等內之血親、二親等內之姻親，或上訴人
  為法人、中央或地方機關時，其所屬專任人員具有律師資格並
  經法院認為適當者，亦得為第三審訴訟代理人。
民事訴訟法第466條之2第1項：
  上訴人無資力委任訴訟代理人者，得依訴訟救助之規定，聲請
  第三審法院為之選任律師為其訴訟代理人。
附表：
┌─┬─┬─────────┬─────┬──────┐
│編│種│     遺產明細     │  持分    │財產價值    │
│號│類│                  │          │            │
├─┼─┼─────────┼─────┼──────┤
│1 │土│臺南縣歸仁鄉八甲西│1459/4048 │123萬8885元 │
│  │地│段20地號（重測前地│          │            │
│  │  │號：臺南縣歸仁鄉八│          │            │
│  │  │甲段334之1）      │          │            │
│  │  │                  │          │            │
├─┼─┼─────────┼─────┼──────┤
│2 │土│臺南縣歸仁鄉八甲西│1459/4048 │45萬9273元  │
│  │地│段19地號（重測前地│          │            │
│  │  │號：臺南縣歸仁鄉八│          │            │
│  │  │甲段334之2）      │          │            │
│  │  │                  │          │            │
├─┼─┼─────────┼─────┼──────┤
│3 │土│臺南縣歸仁鄉歸仁北│1/1       │211萬4376元 │
│  │地│段417-7地號       │          │            │
├─┼─┼─────────┼─────┼──────┤
│4 │土│臺南縣歸仁鄉歸仁北│1/1       │207萬2386元 │
│  │地│段417-8地號       │          │            │
├─┼─┼─────────┼─────┼──────┤
│5 │土│臺南縣歸仁鄉歸仁北│1/1       │178萬4439元 │
│  │地│段417之15地號     │          │            │
├─┼─┼─────────┼─────┼──────┤
│6 │土│臺南縣歸仁鄉歸仁北│1/1       │262萬800元  │
│  │地│段418地號         │          │            │
├─┼─┼─────────┼─────┼──────┤
│7 │土│臺南縣歸仁鄉歸仁北│1/1       │249萬4800元 │
│  │地│段418之2地號      │          │            │
├─┼─┼─────────┼─────┼──────┤
│8 │土│臺南縣歸仁鄉歸仁北│1/1       │52萬9200元  │
│  │地│段418之3地號      │          │            │
├─┼─┼─────────┼─────┼──────┤
│9 │建│臺南縣歸仁鄉歸仁北│1/1       │30萬7000元  │
│  │物│段170號建號       │          │            │
│  │  │（臺南縣歸仁鄉後市│          │            │
│  │  │村民權北路46號）  │          │            │
├─┼─┼─────────┼─────┼──────┤
│10│建│臺南縣歸仁鄉後市村│1/1       │1萬800元    │
│  │物│中山路2段261巷1號 │          │            │
│  │  │（未辦保存登記）  │          │            │
├─┼─┼─────────┼─────┼──────┤
│11│存│臺南縣歸仁鄉農會  │          │43萬763元   │
│  │款│                  │          │            │
├─┼─┼─────────┼─────┼──────┤
│12│土│臺南縣歸仁鄉八甲西│1/1       │69萬4848元  │
│  │地│段21地號（重測前地│          │            │
│  │  │號：臺南縣歸仁鄉八│          │            │
│  │  │甲段334地號）     │          │            │
│  │  │                  │          │            │
├─┼─┼─────────┼─────┼──────┤
│13│土│臺南縣歸仁歸仁北段│1/2       │117萬4800元 │
│  │地│437地號           │          │            │
├─┴─┴─────────┴─────┴──────┤
│被繼承人李清溪遺留遺產總額為1593萬2370元            │
└──────────────────────────┘